【裁判字號】    88,易,3493
【裁判日期】    890131
【裁判案由】    竊盜
【裁判全文】
臺灣臺中地方法院刑事判決                        八十八年度易字第三四九三號
    公  訴  人  台灣台中地方法院檢察署檢察官
    被      告  甲○○
                戊○○
                丙○○
    右  一  人
    選任辯護人  吳紹貴
右列被告因竊盜案件，經檢察官提起公訴（八十八年度偵字第八四五六號），本院判
決如左：
    主  文
甲○○、戊○○、丙○○，均無罪。
    理  由
一、公訴意旨略以：戊○○曾因違反麻醉藥品管理條例，經判處有期徒刑七月，於民
    國（下同）八十三年六月二十七日執行完畢。甲○○明知台中縣大安鄉○○段二
    五三、二五四號土地屬財政部國有財產局（下簡稱國有財產局）所有，其無正當
    權源挖取上開土地之土石，竟仍意圖為自己不法之所有，並基於概括之犯意，自
    八十七年九月間起，僱用不詳姓名之司機，並與其基於犯意聯絡及行為分擔，由
    該不詳姓名之司機駕駛挖土機於上址挖採土石，俟機圖利。嗣於八十七年十二月
    十六日上午，甲○○又與戊○○、丙○○基於犯意聯絡及行為分擔，由丙○○駕
    駛車牌號碼ＨＹ─六二０號大貨車，戊○○駕駛車牌號碼ＩＮ─六六七號砂石車
    ，裝載搬運業已挖採之土石，然未及駛離現場即遭警當場查獲，因認被告等涉有
    共同竊盜之犯行等語。
二、按犯罪事實應依證據認定之，無證據不得推定其犯罪事實；又不能證明被告犯罪
    或其行為不罰者，應諭知無罪之判決，刑事訴訟法第一百五十四條、第三百零一
    條第一項分別定有明文。訊據被告等固不諱言曾於上址挖採土石，但矢口否認有
    何竊盜犯行，被告甲○○辯稱其因知悉當日國有財產局、台中縣政府及大安鄉公
    所將於現場會勘，其為爭取承租墾殖之權利，故於當日僱請被告戊○○、丙○○
    於現場整地；被告戊○○、丙○○則稱渠等受僱於被告甲○○在該址整地，不知
    被告甲○○並無法定權源等語。經查：
    被告甲○○辯稱其為獲取承租上開土地之權利，而於案發當日台中縣政府及大
      安鄉公所等政府機關勘驗當日，僱請被告戊○○、丙○○等於上開土地協助載
      運土石等情，業經本院訊問證人乙○○（即大安鄉公所建設課技士）證稱：「
      因為有人檢舉盜採砂石作養殖業，我就去現場看，確實有挖池塘的情況，我第
      一次去看時有砂石車和怪手在挖，距離第二次會勘（按即本案查獲當日）大約
      一個多月前，我找到甲○○跟他說不能繼續挖，要恢復原狀，他有答應也有表
      示想要承租，我第一次去時沒有看到其他兩個被告，雖然有怪手和砂石車，但
      是距離很遠我看不到。第二次會勘我是前一天通知甲○○，當天我到場時警察
      已經在作筆錄，他有跟我表示要承租，後來被警察查獲後，他也沒有跟我表示
      什麼。」等語，核與被告甲○○所辯相符。倘若被告甲○○確有不法所有之主
      觀犯意，何以其經乙○○告知翌日即將會同台中縣政府、國有財產局共同會勘
      之訊息後，猶然明目張膽僱請怪手、砂石車現場挖掘？如此作為豈非自曝犯行
      ？顯見被告甲○○開挖土地之目的，並非盜取砂石販售圖利。
    公訴意旨認定被告甲○○盜採砂石之目的係為販賣圖利，然則本案迄今始終並
      未查獲被告甲○○販賣砂石之證據（例如購買砂石之廠商名稱、數量等），而
      依證人丁○○於偵查中證稱：「．．．當時是一片海埔地，縣府給我們的（相
      片）已是開挖十幾公尺深了。」等語，復佐以被告甲○○於偵查中供稱係自八
      十七年九月間即行開挖一節，被告甲○○僱工挖掘歷時長達三個月之久，造成
      之水塘窪地規模非小，此有卷附相片為證，然則始終無法查獲被告販售砂石之
      證據，自與常理有違。被告如無販售砂石之管道，即無盜採砂石之主觀犯意，
      雖其確有挖掘之事實，然其應為被告甲○○所稱整地之目的，藉以便利洽商承
      租事宜。換言之，被告甲○○挖取土石之目的，係為造成客觀上開墾養殖之既
      成事實，藉以得向國有財產局爭取承租土地之權利，應堪認定。從而被告甲○○非意圖為自己不法之所有，盜採砂石轉售圖利，公訴意旨徒以被告未具合法
      權源即行開採砂石，逕認其具不法所有之意圖，尚嫌速斷。
    被告丙○○雖因另涉盜採砂石由台灣高等法院台中分院審理中，然則究難憑此
      遽認其即涉有本案盜採砂石之犯行。尤其依前所述，被告甲○○僅係為求表彰
      其占有使用之現狀而僱工挖掘，則受僱於被告甲○○之被告戊○○、丙○○等
      即難認其有何不法所有之意圖。
三、此外查無其他積極事證足以證明被告等有何共同竊盜之犯行，自應為無罪之諭知
    。至於被告等是否另涉其他破壞國土之保育法令，此部分並非公訴效力所及，本
    院自難併予審理。
據上論斷，應依刑事訴訟法第三百零一條第一項，判決如主文。
中      華      民      國    八十九    年      一      月    三十一    日
                                    台灣台中方法院刑事第一庭
                                        法  官  張  升  星
右正本證明與原本無異。
如不服本判決，應於送達後十日內向本院提出上訴狀（須附繕本），上訴於台灣高等
法院台中分院。
                                        書記官
中      華      民      國    八十九    年      一      月    三十一    日


司法院資訊處製作；財團法人民間司法改革基金會備份。
